【裁判字號】    96,婚,318
【裁判日期】    970314
【裁判案由】    請求離婚
【裁判全文】
臺灣苗栗地方法院民事判決              96年度婚字第318號
原      告  乙○○
訴訟代理人  謝清傑律師
被      告  甲○○
上列當事人間請求離婚等事件，本院於民國97年2月29日言詞辯
論終結，判決如下：
    主      文
准原告與被告離婚。
對於兩造所生未成年長子丙○○（民國○○年○月○日出生，
身分證統一編號：Ｚ000000000號）權利義務之行使或
負擔，由原告任之；被告得依附表行使探視權。
被告應自民國97年3 月25日起，至民國97年12月25日止，按月於
每月25日給付新臺幣參仟元予原告；被告應自民國98年1 月25日
起，至子女丙○○成年為止，按月於每月25日給付新臺幣捌仟元
予原告；如有一期遲誤履行，視同全部到期。
訴訟費用由被告負擔。
    事實及理由
壹、事實概要：
一、原告主張略以：
（一）兩造於民國86年4 月20日結婚，婚後共同租屋居住於苗栗
      縣銅鑼鄉○○村○○鄰○○份○○之○ 號，並育有1 名未成年
      子女丙○○（年籍詳如主文第2 項所示）。被告自90年起
      不務正業，未穩定負擔家計，且私接房東電話線路盜打色
      情電話，給付新台幣（下同）8 萬元賠償金方與房東和解
      ，原告母親當時亦提供1 萬5 千元予被告，嗣因欠繳房租
      而遭終止租約。兩造遷居苗栗縣公館鄉○○村○巷○○號，
      被告又經存證信函催繳1 萬8 千元電話費，且持續盜打色
      情電話，原告憤而於93年11月偕同子女丙○○搬回苗栗縣
      公館鄉○○村○○街○○號之娘家居住，被告原繼續住在上
      開公館之租屋，又因欠租達3 月而遭終止租約，被告方搬
      回苗栗縣通霄鎮○○里○ 鄰○○○○號，兩造分居迄今，子
      女丙○○之扶養費皆由原告獨自負擔。
（二）被告前科累累，素行不良，曾犯竊盜罪經台灣新竹地方法
      院以83年訴字第703 號判處有期徒刑8 月確定，復因犯竊
      盜罪、侵占罪，經本院以89年苗簡字第895 號分別判處有
      期徒刑6 月、緩刑4 年及罰金1,000 元確定，再犯加重竊
      盜罪經本院以94年易字第92 1號判處有期徒刑7 月確定，
      又犯電信法罪經本院以95年度苗簡字第231 號判處有期徒
      刑4 月確定。因原告自93年11月偕同子女丙○○搬回娘家
      居住，兩造分居迄今，互不往來，嗣於97年1 月15日本件
      審理時，方知悉被告另觸犯上開加重竊盜罪、電信法罪而
      入監服刑。為此，本件依據民法第1052條第1 項第5 款、
      第10款及第2 項規定，訴請裁判准許兩造離婚，及酌定兩
      造子女丙○○權利義務之行使負擔，並酌定被告應按月給
      付7,500 元之子女扶養費予原告，如有一期未給付，視為
      全部到期。
二、被告抗辯略以：
（一）被告因經營情趣用品生意失敗，負債約70多萬元，原告即
      返回娘家居住，拒絕履行夫妻之同居義務，被告持續於○
      ○油漆工程行工作，迄今約十年，工資約每日1,800 元，
      月收入約35,000元左右，非不務正業。被告曾92年多次交
      付子女扶養費予原告母親，但原告逐漸拒絕被告探視子女
      ，告知子女「壞人來了，壞人來了」，致被告不敢前往探
      視。
（二）被告坦承曾積欠房租、電話費，亦曾收受原告母親提供之
      3 萬元，並因多次觸犯侵占罪、竊盜罪、加重竊盜罪、電
      信法罪而遭判刑。為此，被告同意與原告離婚，亦同意由
      原告行使負擔對子女之權利義務，且願分擔子女之扶養費
      ，但因被告目前仍積欠債務，請求酌定97年度之子女扶養
      費為每月3,000 元，自98年度起願負擔10,000元以內之子
      女扶養費，並請求酌定被告得以行使子女探視權。
貳、本院得心證之理由：
一、按離婚之訴，專屬夫妻之住所地或夫、妻死亡時住所地之法
    院管轄，但訴之原因事實發生於夫或妻之居所地者，得由各
    該居所地之法院管轄，民事訴訟法第568條第1項定有明文。
    查兩造之住居所均在苗栗縣，揆諸前揭法條規定，本院應有
    管轄權，合先敘明。
二、按夫妻一方因故意犯罪，經判處有期徒刑逾6 個月確定者，
    他方得向法院請求離婚，96年5 月23日新修正之民法第1052
    條第1 項10款定有明文。修正前之原條文規定「被處三年以
    上徒刑或因犯不名譽之罪被處徒刑者」，得為他方請求離婚
    之事由。所謂不名譽之罪，係指社會上一般觀念，皆認為不
    名譽之罪而言。至所謂「社會上一般觀念皆認為不名譽」，
    應斟酌當事人之身份、地位、教育程度及其犯罪環境等情事
    ，依社會上一般觀念而為觀察，夫妻之一方有此犯罪行為，
    足致他方不能忍受續為婚姻上之共同生活者，始足當之，非
    以犯罪種類為唯一憑據，此有最高法院80年度台再字第99號
    裁判要旨可資參酌。依民法親屬編施行法第1 條後段規定，
    關於親屬之事件，在修正前發生者，除本施行法有特別規定
    外，亦不適用修正後之規定。是以，兩造之離婚事由倘發生
    於修正前，應適用修正前之規定。另對於第1052條第10 款
    之情事，有請求權之一方，自知悉後已逾一年，或自其情事
    發生後已逾五年者，不得請求離婚，民法第1054條亦有明白
    規定，是依據上開條款之離婚事由訴請離婚者，應受上開除
    斥期間之限制，合先敘明。
三、原告主張兩造於86年4 月20日結婚，婚後租屋同住，並育有
    未成年子女丙○○等語，為被告所不爭執，復有原告所提戶
    籍謄本1 份在卷可憑，堪信為真。查被告曾有竊盜罪、侵占
    罪前科，再犯加重竊盜罪而經本院於95年3 月31日以94年易
    字第921 號刑事判決判處有期徒刑7 月確定，又犯電信法罪
    而經本院於95年3 月27日以95苗簡字第231 號刑事判決判處
    有期徒刑4 月確定，經本院於95年7 月5 日以95年聲字第36
    4 號裁判合併定應執行刑為10月確定，被告於95年6 月14日
    入監服刑，嗣於95年12月14日縮刑期滿出獄，上情經被告坦
    承屬實，復經本院依職權調閱被告之臺灣高等法院前案紀錄
    表、在監在押全國紀錄表等件為憑，並經查閱上開94年易字
    第921 號、95苗簡字第231 號刑事判決書各1 份在卷可稽，
    堪予認定被告已該當民法第1052條第1 項第10款後段所規定
    「因犯不名譽之罪被處徒刑者」之離婚事由。復查，原告自
    93年11月偕同子女丙○○搬回娘家居住，兩造分居迄今，互
    不往來，對於被告再犯加重竊盜罪、電信法罪而入監服刑乙
    事並不知情，嗣於97年1 月15日本件審理時方知悉，上情經
    原告陳述甚明，被告亦於97年2 月29日當庭坦承確實，是以
    ，原告於97年1 月15日知悉後，隨即於97年2 月21日提出書
    狀追加民法第1052條第1 項第10款之離婚請求權，顯未逾1
    年之法定除斥期間，原告依據此款規定訴請判決離婚，於法
    有據，為有理由，應予准許。本件訴訟目的已達，原告另依
    據民法第1052條第1 項第5 款及第2 項規定訴請離婚，即無
    審酌之必要，併此敘明。
四、復按夫妻離婚者，對於未成年子女權利義務之行使或負擔，
    未為協定或協定不成者，法院得依夫妻之一方、主管機關、
    社會福利機構或其他利害關係人之請求或依職權酌定之，並
    得依請求或依職權，為子女之利益酌定權利義務行使負擔之
    內容及方法，及為未行使或負擔權利義務之一方酌定其與未
    成年子女會面交往之方式及期間，民法第1055條第1 項、第
    4 項及第5 項定有明文。又法院酌定對未成年子女權利義務
    之行使與負擔時，須以對未成年子女之最佳利益原則為依歸
    ，即依民法第1055條之1 、第1055條之2 規定，應審酌一切
    情狀，參考社工人員之訪視報告，以「子女之年齡、性別、
    人數及健康情形，子女之意願及人格發展之需要，父母之年
    齡、職業、品行、健康情形、經濟能力及生活狀況，父母保
    護教養子女之意願及態度，父母子女間或未成年子女與其他
    共同生活人間之感情狀況」等，為酌定時之應注意事項；另
    法院審酌子女之最佳利益時，得徵詢主管機關或社會福利機
    構之意見，或請其進行訪視，就民法第1055條之1 所定事項
    為事實之調查，並提出調查報告及建議，非訟事件法第125
    條亦有明文規定。
五、揆諸前情，復參酌苗栗縣政府辦理未成年子女監護權案件訪
    視調查表所示，兩造所生之未成年子女丙○○，自幼由原告
    親自撫育照顧，原告與子女間之情感親密，依附關係緊密，
    對子女照顧之現況良好，原告之母親及兄嫂等親屬，長期提
    供穩定之協助，原告之親屬照顧資源充足，且原告有強烈之
    監護子女意願，亦有穩定之工作收入，惟被告工作較不穩定
    ，與子女間之親子關係疏離，又審酌兩造之子女丙○○當庭
    表達與原告同居生活之意願，且當庭並不表示認識被告，足
    見被告多年未與子女見面。揆諸上開法條規定，依對未成年
    子女之最佳利益原則，應酌定關於兩造所生未成年子女丙○
    ○權利義務之行使與負擔，由原告任之，爰判決如主文第2
    項前段所示。並為兼顧被告與子女間之親情需求，與子女人
    格之健全發展，實有併予酌定被告與子女會面交往之必要，
    以維繫父子之親情，茲參酌兩造之現況及子女之需求，酌定
    如附表之會面交往方式及時間，判決如主文第2 項後段所示
    。
六、再按父母對於未成年子女之扶養義務，不因結婚經撤銷或離
    婚而受影響；扶養之程度，應按受扶養權利者之需要與負扶
    養義務者之經濟能力及身份定之；夫妻離婚者，對於未成年
    子女權利義務之行使或負擔，未為協定或協定不成者，法院
    得依夫妻之一方、主管機關、社會福利機構或其他利害關係
    人之請求或依職權酌定之，並得為子女之利益酌定權利義務
    行使負擔之內容及方法，民法第1116條之2 、第1119條、第
    1055條第1 項及第4 項定有明文。查兩造所生未成年子女丙
    ○○為○○年○ 月○日出生，僅有○ 歲多之稚齡，日後所需學
    費、生活費不少，惟被告長期未支付該子女之扶養費用，互
    核兩造均為子女之扶養義務人，應共同負擔上開扶養費用。
    茲審酌原告請求被告按月給付子女扶養費7,500 元，被告則
    請求於97年度按月給付子女扶養費3,000 元，自98年度起至
    子女成年時止願按月給付10,000元以內之子女扶養費，復考
    量被告甫服刑出獄，工作收入尚未穩定，爰酌定被告應自民
    國97年3 月25日起，至民國97年12月25日止，按月於每月25
    日給付3,000 元予原告；被告應自民國98年1 月25日起，至
    子女丙○○成年為止，按月於每月25日給付8,000 元予原告
    ；如有一期遲誤履行，視同全部到期，如判決如主文第3 項
    所示。
七、因本案事證已臻明確，兩造其餘主張、陳述及所提之證據，
    均毋庸再予審酌，附此敘明。
八、據上論結：本件原告之訴有理由，並依民事訴訟法第78條，
    判決如主文。
中    華    民    國    97    年    3    月    14    日
                  家事法庭    法  官   李麗萍
以上正本係照原本作成。
如對本判決上訴，須於判決送達後二十日之不變期間內，向本院
提出上訴狀，並繳納上訴費4,500元。
                              書記官   丁文宏
中    華    民    國    97    年    3    月    14    日
附表
壹、於未成年子女丙○○屆滿○ 歲之前，被告得以下列方式行使
    探視權：
一、得每週至子女住處探視子女一次，並陪同子女聊天、散步、
    打球、用餐、看書、寫功課、玩遊戲。但探視時間應事先告
    知子女及相對人，且不得影響子女之正常作息或學校課業。
二、得每週與子女外出共進午餐或晚餐一次，原告得陪同在場，
    被告家人亦得共同用餐，用餐地點由子女或原告挑選（例如
    麥當勞、肯得基），用餐費用由被告負擔。
三、得贈與子女書籍、文具、禮物。
四、原告妨礙被告探視子女，不得教導子女仇視被告，亦不得拒
    絕被告所交付之書籍、文具、禮物等物品。
貳、於未成年子女丙○○屆滿○歲之後，被告得以下列方式行使
    探視權：
一、每週之週六下午5 時起，被告得至子女住處會面交往，並接
    子女外出，至星期日晚上7 時前送回住處。
二、被告在子女就讀之學校放寒、暑假期間，除仍得維持上述
      之會面交往方式外，寒假並得增加1 週之同住期間，暑假
      並得增加2週之同住期間。
三、被告得於每逢民國偶數年之農曆除夕日之上午十時起將前開
    子女攜回共住，並於次年農曆正月初三中午十二時前將子女
    送回原住居處所。
四、被告在不影響子女正常作息之情形下，得隨時以電話、網路
    或書信與子女聯絡。
五、被告於不違反子女意願、學業及作息範圍內，事先徵得原告
    同意後，亦得增加或變更會面交往之方式及期間。
六、父親節上午9 時起，被告得前往子女住處會面交往，並接子
    女外出，至當日晚上5 時以前送回原住處。
參、兩造應遵守事項：
一、均不得有危害丙○○身心健康之行為。
二、均不得對丙○○灌輸反抗對造之觀念。
三、原告於探視期間，應履行因親權所為相關生活習慣、學業輔
    導及作業完成等指示之義務。
四、原告應隨時告知子女之住處、聯絡方式。兩造之實際住所、
    工作地點、聯絡方式變更時，亦應互相通知。
五、原告如妨礙被告探視子女或違反上開事項時，被告得依民法
    第1055條第3 項規定，請求法院改定子女權利義務之行使負
    擔；被告違反上開事項、未給付子女扶養費或再犯案經判刑
    確定時，原告得依民法第1055條第5 項、非訟事件法第127
    條第1 項規定，禁止或減少被告之探視。



司法院資訊處製作；財團法人民間司法改革基金會備份。
